【裁判字號】    97,台上,1359
【裁判日期】    970327
【裁判案由】    強盜等罪
【裁判全文】
最高法院刑事判決            九十七年度台上字第一三五九號
上  訴  人  甲○○
選任辯護人  盧  春律師
上列上訴人因強盜等罪案件，不服台灣高等法院中華民國九十七
年一月九日第二審判決（九十六年度上訴字第四七二六號，起訴
案號：台灣桃園地方法院檢察署九十六年度偵字第一一０四七號
、一八七七九號），提起上訴，本院判決如下：
    主  文
原判決關於甲○○加重強盜部分撤銷，發回台灣高等法院。
其他上訴駁回。
    理  由
一、發回（加重強盜罪）部分
本件原判決認定上訴人甲○○有如原判決事實欄所載兩次結夥三
人以上、攜帶兇器以及一次攜帶兇器並均以脅迫至使不能抗拒而
取他人之物等情，因而維持第一審關於論處上訴人加重強盜罪三
罪並定其應執行之刑之判決，駁回上訴人在第二審之上訴，固非
無見。
惟查刑法第六十二條所謂自首，祇以犯人在其犯罪未發覺前，向
該管公務員自承犯罪而受裁判為已足，至是否同受他案訊問一併
供出，與其自首之效力，並不生何影響；又同條之所謂發覺，係
指有偵查犯罪職權之公務員已知悉犯罪事實與犯罪之人而言，而
所謂知悉，固不以確知其為犯罪之人為必要，但必其犯罪事實，
確實存在，且為該管公務員所確知，始屬相當。如犯罪事實並不
存在而懷疑其已發生，或雖已發生，而為該管公務員所不知，僅
係推測其已發生而與事實巧合，均與已發覺之情形有別，本院三
十年上字第一四０號、七十五年台上字第一六三四號著有判例。
卷查本件桃園縣政府警察局中壢分局執行搜索、扣押以及調查筆
錄等資料係顯示：「本件員警原係因偵辦槍砲彈藥刀械管制條例
案件執行搜索；民國九十六年五月十日持台灣桃園地方法院法官
簽發之搜索票，搜索台灣省桃園縣平鎮市○○路○段一０三號上
訴人住處，扣得物品包括本件強盜被害人李念慈、乙○○、邱高
聰敏所有之物品；員警於同日十六時十五分至十九時三十分詢問
：『警方所查獲（扣）上開物品是否為你們所共同持有？作何用
途？…』，上訴人自承：『證件（指李念慈、乙○○、邱高聰敏
所有之物品）有些是搶來的…』；嗣後，邱高聰敏、李念慈分別
於九十六年五月十日十九時五分至十九時三十五分及同年月十七
日十一時二分至十一時四十分至桃園縣政府警察局中壢分局偵查
隊接受詢問，而乙○○警詢筆錄未記載受詢時間」。此等證據資
料如可認上訴人自承本件犯罪之前，則本件有偵查犯罪職權之員
警於上訴人自承犯罪前並不知悉本件犯罪。是依前開判例意旨所
示，本件是否符合自首之條件，即非無審究之餘地，原審漏未審
究，自屬違誤。上訴意旨指摘原判決不當，尚非全無理由，應認
原判決關於加重強盜部分有撤銷發回更審之原因。
二、駁回（偽證）部分
按刑事訴訟法第三百七十七條規定，上訴於第三審法院，非以判
決違背法令為理由，不得為之。是提起第三審上訴，應以原判決
違背法令為理由，係屬法定要件。如果上訴理由書狀所指摘原判
決違法情事，顯與法律規定得為第三審上訴理由之違法情形，不
相適合時，應認其上訴為違背法律上之程式，予以駁回。上訴意
旨略稱：本件上訴人涉嫌觸犯偽證罪部分，亦符合自首條件，原
審未予注意而僅認係自白，判決違法云云。
惟查刑法第一百七十二條規定，犯偽證或誣告等罪，於所虛偽陳
述或所誣告之案件，裁判或懲戒處分確定前自白者，減輕或免除
其刑，此較諸刑法第六十二條規定之自首減輕其刑，尤有利於被
告，故縱自首偽證或誣告犯行，如同時合於該第一百七十二條之
要件者，仍應適用此法條減免其刑。從而，原判決適用該第一百
七十二條予以減輕其刑，並無違誤。上訴意旨所為指摘，核與法
律所規定得為第三審上訴理由之違法情形不相適合，其上訴違背
法律上之程式，應予駁回。
據上論結，應依刑事訴訟法第三百九十五條前段、第三百九十七
條、第四百零一條，判決如主文。
中    華    民    國  九十七  年    三    月  二十七  日
                      最高法院刑事第六庭
                          審判長法官  陳  正  庸
                                法官  賴  忠  星
                                法官  林  秀  夫
                                法官  宋      祺
                                法官  陳  祐  治
      本件正本證明與原本無異
                                      書  記  官
中    華    民    國  九十七  年    四    月    七    日
                                                     Ｍ


司法院資訊處製作；財團法人民間司法改革基金會備份。
